臺灣高雄地方法院刑事判決　　　　　　　　　　　　　　 九十三年度易字第二七號
　　公　訴　人　臺灣高雄地方法院檢察署檢察官
　　被　　　告　甲○○
右被告因違反動產擔保交易法案件，經檢察官聲請以簡易判決處刑（九十二年度調偵
字第九一０號），本院高雄簡易庭認不宜逕以簡易程序審結，改依通常程序審理，本
院判決如左：
    主  文
甲○○無罪。
    理  由
一、公訴意旨略以：被告甲○○於民國九十年七月二十三日，與址設臺北市○○區○
    ○路一段二００號之三之遠東國際商業銀行股份有限公司臺北逸仙分公司（下稱
    遠東商銀）簽立動產抵押契約書，以其所有之車牌號碼ＴＷ─一六八六號之自用
    小客車一輛設定動產抵押權予遠東商銀，以擔保其應給付遠東商銀之新臺幣（下
    同）十萬元之貸款債務，雙方並約定自九十年七月二十三日起至九十一年八月二
    十四日止，每月為一期，被告每期連同本金、利息，應償還八千六百十元，並約
    定車輛存放地點為高雄市○○區○○路二０三巷九十二弄二十八之四號，於借款
    未清償前，不得任意遷移、出賣、出質、移轉、抵押或為其他處分，並依動產擔
    保交易法之規定，向高雄市監理處辦訖動產抵押權之登記，被告為動產擔保交易
    之債務人。嗣後遠東商銀將上開債權讓與告訴人裕融企業股份有限公司（下稱裕
    融公司）。詎被告明知債務未清償完畢前，不得將標的物即上開自用小客車遷移
    ，竟意圖不法之利益，於九十年十月間，擅自將上開自用小客車遷移至高雄縣仁
    武鄉○○○路六之三號，致生損害於告訴人，因認被告所為，違反動產擔保交易
    法第三十八條之標的物遷移罪。
二、按犯罪事實應依證據認定之，無證據不得認定犯罪事實。又不能證明被告犯罪者
    ，應諭知無罪之判決，刑事訴訟法第一百五十四條第二項、第三百零一條第一項
    分別定有明文。再按事實之認定，應憑證據，如未能發現相當確實證據，或證據
    不足以證明，自不能以推測或擬制之方法，以為裁判之基礎，最高法院著有四十
    年臺上字第八六號判例可資參照。復按刑事訴訟法第一百六十一條已於九十一年
    二月八日修正公布，其第一項規定：檢察官就被告犯罪事實，應負舉證責任，並
    指出證明之方法，因此，檢察官對於起訴之犯罪事實，應負提出證據及說服之實
    質舉證責任，倘其所提出之證據，不足為被告有罪之積極證明，或其指出證明之
    方法，無從說服法院以形成被告有罪之心證，基於無罪推定之原則，自應為被告
    無罪判決之諭知（最高法院九十二年臺上字第一二八號判決參照）。另按告訴人
    之告訴，係以使被告受刑事訴追為目的，是其陳述是否與事實相符，仍應調查其
    他證據以資審認（最高法院五十二年臺上字第一三００號判例參照）。
三、本件公訴人認被告甲○○涉犯前揭犯行，無非係以：被告甲○○於偵訊中之供述
    、告訴代理人丙○○之指訴，並提出貸款暨動產抵押契約書、債權讓與契約書、
    動產擔保交易動產抵押移轉契約書、高雄市監理處動產擔保交易登記證明書、取
    回車輛報告書各一份，為其論據。訊據被告甲○○對其於九十年七月二十三日，
    以車號ＴＷ─一六八六號自用小客車設定動產抵押權予遠東商銀，以擔保十萬元
    之分期貸款債務，並約定車輛存放地點為高雄市○○區○○路二０三巷九十二弄
    二十八之四號等事實固坦承不諱，惟堅詞否認有何違反動產擔保交易法之犯行，
    並辯稱：伊並未遷移該自用小客車，伊駕駛該自用小客車上班，高雄縣仁武鄉○
    ○○路六之三號是伊上班之地點，下班後伊就會將該自用小客車開回高雄縣楠梓
    區○○路二０三巷九十二弄二十八之四號住處，簽訂本件貸款契約時，伊即向遠
    東商銀人員表示伊購買該自用小客車是作為工作之交通工具，並將伊上班之地點
    告訴遠東商銀人員，因伊經濟有困難才遲延繳款，伊要繳款時，該車輛已經被取
    回等語。
四、經查：
（一）被告甲○○於九十年七月二十三日，向址設臺北市○○區○○路一段二００號
      之三之遠東商銀借款十萬元，並以其所有之車牌號碼ＴＷ─一六八六號之自用
      小客車設定動產抵押權予遠東商銀，以擔保遠東商銀之債權，並約定自九十年
      八月二十五日起至九十一年八月二十五日止，每月為一期，每期連同本金、利
      息，應償還八千六百十元，且車輛標的物存放地點為高雄市○○區○○路二０
      三巷九十二弄二十八之四號，未經同意，不得任意遷移，並依動產擔保交易法
      之規定，向高雄市監理處辦訖動產抵押權之登記，嗣遠東商銀將上開債權讓與
      告訴人裕融公司，被告並未依約繳款，嗣告訴人於九十年十月六日，在高雄縣
      仁武鄉○○○路六之三號，將前揭自用小客車取回等事實，業據被告於本院訊
      問時坦承明確，核與告訴人、告訴代理人指訴情節相符，並有遠東商銀貸款申
      請書、動產擔保交易（動產抵押）移轉契約書、貸款暨動產抵押契約書、高雄
      市監理處動產擔保交易登記證明書影本、裕融取回車輛報告書各一份在卷可稽
      ，前揭事實，固可確認。
（二）惟被告辯稱：伊駕駛車號ＴＷ─一六八六號自用小客車上下班，高雄縣仁武鄉
      ○○○路六之三號是伊上班地點，下班後即駕駛該車返回高雄縣楠梓區○○路
      二０三巷九十二弄二十八之四號住處，伊簽立貸款契約書時，即向遠東商銀表
      示該自用小客車是供作上下班之交通工具等語，核與告訴代理人丙○○到庭指
      稱：簽立汽車貸款契約對保時，公司承辦人員會詢問貸款人購車之用途，卷附
      之貸款申請書上有記載被告之上班地點等語（見本院九十三年一月五日、十九
      日筆錄）相符，再觀諸卷附之消費者貸款申請書（見九十二年度發查字第三二
      六八號卷第七頁），除記載被告之戶籍地即通訊地外，另確實載有「服務名稱
      ：大威鋁品工業（股）公司」、「處所地址：仁武鄉○○○路六之一號」等語
      。又被告未依約付款後，告訴人於九十年十月五日派協尋公司人員前往約定存
      放地點察看，並於翌（六）日，即在高雄縣仁武鄉○○○路六之一號取回該車
      等情，亦經告訴代理人於本院訊問時指訴無訛（見本院九十三年一月五日筆錄
      ），並有告訴代理人丙○○於九十三年一月五日庭呈之催收紀錄一份附卷可參
      ，益徵被告前揭所辯，堪可採信。
（三）被告於偵訊中固供稱：「（對告訴意旨有何意見？）第一期未繳，我告知延緩
      幾天，但是裕隆（融）公司就把車子拖走了，他們是去我上班地方，在仁武鄉
      ○○路那裡將車子拖走。（問：車子為何遷移？）因我都開那部車上班」等語
      （見九十二年八月二十二日偵訊筆錄）。然被告購買該車係供作上下班使用之
      交通工具，且於訂立貸款契約時，除告知戶籍地即通訊地址外，並告知告訴人
      其上班之地點，已如前述。而自用小客車本係供吾人行動代步使用之交通工具
      ，其機動性甚高，故車輛之停放處所，大抵均以使用便利及與生活起居處所是
      否接近為主要考量，若係因正常、合理之使用而停放於買賣契約書所約定之存
      放處所，尚難認行為人具有不法意圖而遷移之行為。從而，被告於偵訊中雖供
      承上情，尚難認被告已自白其意圖不法利益而遷移前揭自用小客車。
（四）綜上所述，被告固未依約繳付分期債款，然本案公訴人所舉之積極證據，並不
      足以證明被告有意圖自己不法之利益而遷移前揭自用小客車之行為，且本院復
      查無其他積極證據，足資認定被告有公訴意旨論列之犯罪事實，自難僅以被告
      未依約清償債務，即遽入被告於罪，揆諸前開說明，既不能證明被告犯罪，依
      法自應為無罪之諭知。
據上論結，應依刑事訴訟法第四百五十二條、第三百零一條第一項，判決如主文。
本案經檢察官乙○○到庭執行職務。
中      華      民      國      九十三      年     三     月     五     日
                              臺灣高雄地方法院刑事第五庭
                                  審判長法官    李政庭
                                        法官    何秀燕
                                        法官    蘇雅慧
右正本證明與原本無異。
如不服本判決，應於判決送達後十日內，向本院提出上訴狀。
                                      書記官    林誠桂
中      華      民      國      九十三      年     三     月     五     日
